【裁判字號】    99,訴,772
【裁判日期】    990830
【裁判案由】    違反毒品危害防制條例
【裁判全文】
臺灣屏東地方法院刑事判決               99年度訴字第772號
公  訴  人  臺灣屏東地方法院檢察署檢察官
被      告  甲○○
上列被告因違反毒品危害防制條例案件，經檢察官提起公訴（99
年度毒偵字第953 號），茲因被告就被訴事實為有罪之陳述，經
告知簡式審判程序意旨，並聽取公訴人及被告之意見後，本院合
議庭裁定由受命法官獨任依簡式審判程序審理，判決如下：
    主  文
甲○○施用第一級毒品，累犯，處有期徒刑玖月。
    事  實
一、甲○○前於：
  (一)民國89年間因施用毒品案件，經本院以89年度毒聲字第1697
    號裁定送觀察、勒戒，認無繼續施用毒品之傾向，經臺灣屏
    東地方法院檢察署檢察官以89年度毒偵字第1586號處分書為
    不起訴處分確定。
  (二)94年間復因施用毒品案件，經本院以94年度訴字第312 號判
    決判處有期徒刑9 月確定，94年8 月18日入監，95年5 月6
    日因徒刑執行完畢出監。
  (三)96年間又因施用毒品案件，經本院以96年度訴字第971 號判
    決判處有期徒刑1 年確定；97年間另因竊盜案件，經本院以
    97年度簡字第337 號判決判處有期徒刑3 月確定。上開二案
    件接續執行，並經本院以97年度聲字第1216號裁定應執行有
    期徒刑1 年2 月確定，97年4 月16日入監，98年4 月9 日假
    釋並付保護管束，保護管束於98年5 月30日期滿，假釋未經
    撤銷，以已執行論。
二、詎猶不知悔改，明知海洛因屬第一級毒品，不得持有及施用
    ，仍基於施用第一級毒品之犯意，於99年2 月28日16 時 許
    ，在屏東縣長治鄉○○村○○街99號住處附近公墓，以將海
    洛因加水置於針筒後注入體內之方式，施用第一級毒品海洛
    因1 次。嗣於99年3 月3 日13時35分許，在其前揭住所為警
    拘提到案而查獲。復徵得其同意後採尿送驗，其尿液中檢出
    海洛因代謝後之嗎啡陽性反應，始知悉上情。
三、案經高雄市政府警察局苓雅分局報告台灣屏東地方法院檢察
    署檢察官偵查起訴。
    理  由
一、本件被告所犯係死刑、無期徒刑、最輕本刑為3 年以上有期
    徒刑以外之罪，其於本院準備程序中就前揭被訴事實為有罪
    之陳述，經受命法官告知簡式審判程序之旨，並聽取其與公
    訴人之意見後，本院認無不得或不宜改依簡式審判程序進行
    之處，爰依刑事訴訟法第273 條之1 第1 項、第284 條之1
    ，本院合議庭裁定由受命法官獨任依簡式審判程序審理；又
    簡式審判程序之證據調查，依刑事訴訟法第273 條之2 規定
    ，不受同法第159 條第1 項審判外陳述排除之限制，再被告
    對於卷內之各項證據，亦不爭執證據能力，故卷內所列之各
    項證據，自得作為證據，合先敘明。
二、上揭事實，業據被告甲○○於本院審理時坦承不諱，而被告
    為警所採集之尿液檢體，經送請高雄市立凱旋醫院檢驗，結
    果呈嗎啡陽性反應，有該公司濫用藥物尿液檢驗報告1 份在
    卷可稽。足認被告上開自白顯與事實相符，堪信為真實。本
    件事證明確，被告犯行應可認定。
三、按施用第一、二級毒品為犯罪行為，毒品危害防制條例第10
    條定有處罰明文。故施用第一、二級毒品者，依前揭規定本
    應科以刑罰。惟基於刑事政策，對合於一定條件之施用者，
    則依同條例第20條、第23條之規定，施以觀察、勒戒及強制
    戒治之保安處分。又毒品危害防制條例於92年7 月9 日修正
    公布，自93年1 月9 日施行，其中第20條、第23條將施用毒
    品之刑事處遇程式，區分為「初犯」及「5 年內再犯」、「
    5 年後再犯」。依其立法理由之說明：「初犯」，經觀察、
    勒戒或強制戒治後，應為不起訴處分或不付審理之裁定；經
    觀察、勒戒或強制戒治執行完畢釋放後，「5 年內再犯」者
    ，因其再犯率甚高，原實施之觀察、勒戒及強制戒治既已無
    法收其實效，爰依法追訴或裁定交付審理。至於經觀察、勒
    戒或強制戒治執行完畢釋放後，「5 年後再犯」者，前所實
    施之觀察、勒戒或強制戒治已足以遮斷其施用毒品之毒癮，
    為期自新及協助其斷除毒癮，仍適用「初犯」規定，先經觀
    察、勒戒或強制戒治之程式。從而依修正後之規定，僅限於
    「初犯」及「5 年後再犯」2 種情形，始應先經觀察、勒戒
    或強制戒治程式。倘被告於5 年內已再犯，經依法追訴處罰
    ，縱其第3 次（或第3 次以上）再度施用毒品之時間，在初
    犯經觀察、勒戒或強制戒治執行完畢釋放5 年以後，已不合
    於「5 年後再犯」之規定，且因已於「5 年內再犯」，顯見
    其再犯率甚高，原實施觀察、勒戒或強制戒治，已無法收其
    實效，即應依該條例第10條處罰（最高法院97年9 月9 日97
    年度第5 次刑事庭會議決議參照）。本件被告89年間因施用
    毒品案件，經本院以89年度毒聲字第1697號裁定送觀察、勒
    戒，認無繼續施用毒品之傾向，經臺灣屏東地方法院檢察署
    檢察官以89年度毒偵字第1586號處分書為不起訴處分確定。
    於94年間復因施用毒品案件，經本院以94年度訴字第312 號
    判決判處有期徒刑9 月確定，94年8 月18日入監，95年5 月
    6 日因徒刑執行完畢出監。於96年間又因施用毒品案件，經
    本院以96年度訴字第971 號判決判處有期徒刑1 年確定；97
    年間另因竊盜案件，經本院以97年度簡字第337 號判決判處
    有期徒刑3 月確定。上開二案件接續執行，並經本院以97年
    度聲字第1216號裁定應執行有期徒刑1 年2 月確定，97年4
    月16日入監，98年4 月9 日假釋並付保護管束，保護管束於
    98年5 月30日期滿，假釋未經撤銷，以已執行論等情，有台
    灣高等法院被告全國前案紀錄表1 份附卷足憑。被告前因犯
    施用毒品罪，經觀察、勒戒執行完畢釋放後，5 年內既已再
    犯施用毒品罪，並經依法追訴處罰，縱本次施用毒品之時間
    ，係在前次施用毒品經觀察、勒戒執行完畢釋放5 年以後，
    仍與「5 年後再犯」有別，而無毒品危害防制條例第20 條
    第3 項之適用，自應依法論科。
四、按海洛因係毒品危害防制條例第2 條第2 項第1 款所定之第
    一級毒品，不得非法持有、施用。故核被告甲○○所為，係
    犯毒品危害防制條例第10條第1 項施用第一級毒品罪。又被
    告曾因毒品案等件，於97年4 月16日入監，98年4 月9 日假
    釋並付保護管束，保護管束於98年5 月30日期滿，假釋未經
    撤銷，以已執行論等情，有前揭台灣高等法院被告前案紀錄
    表1 份在卷可按，其於5 年以內再故意犯本件有期徒刑以上
    之罪，依刑法第47條第1 項規定，應論以累犯，並加重其刑
    。
五、爰審酌被告曾因施用毒品經送戒治處所施以強制戒治後，仍
    未能戒斷其施用毒品之惡習，足見其陷溺已深，惟因施用毒
    品僅係戕害其自己身心並無加害他人，此次施用毒品次數僅
    1 次，且其犯罪後坦承犯行、態度尚稱良好等一切情狀，量
    處如主文所示之刑。
據上論斷，應依刑事訴訟法第273 條之1第1項、第299 條第1 項
前段，毒品危害防制條例第10條第1 項，刑法第11條前段、第47
條第1 項，判決如主文。
本案經檢察官李秀玲到庭執行職務。
中    華    民    國    99    年    8     月    30    日
                  刑事第二庭  法  官  簡光昌
以上正本證明與原本無異。
如不服本判決應於收受判決後10日內向本院提出上訴書狀，並應
敘述具體理由；其未敘述上訴理由者，應於上訴期間屆滿後20日
內向本院補提理由書（均須按他造當事人之人數附繕本）「切勿
逕送上級法院」。
中    華    民    國    99    年    8     月    30    日
                              書記官  黃佳惠
本案論罪科刑法條：
毒品危害防制條例第10條第1項
施用第一級毒品者，處六月以上五年以下有期徒刑。

司法院資訊處製作；財團法人民間司法改革基金會備份。
